【裁判字號】    92,家抗,28
【裁判日期】    920418
【裁判案由】    聲明繼承遺產
【裁判全文】
臺灣高等法院高雄分院民事裁定  九十二年度家抗字第二八號
    抗  告  人  乙○○
                李勸分
    送達代收人  甲○○
右抗告人因聲明繼承李傳志遺產事件，對於中華民國九十二年二月二十四日臺灣屏東
地方法院九十二年度聲繼字第四號所為裁定提起抗告，本院裁定如左：
      主    文
抗告駁回。
抗告程序費用由抗告人負擔。
      理    由
一、抗告意旨略以：渠等確實為被繼承人李傳志之弟妹，李傳志未受教育，鄉音甚重
    ，且李傳志未及成年即因抓兵被迫離家，致未能熟記父母之出生年月日，且或因
    怕在大陸家人因其來台而被歸為黑五類受清算，故隱瞞家屬資料，其兵籍資料漏
    載乙○○、丙○○及誤載父母之出生年月日應係口述筆誤所致，原審以李傳志不
    完備之兵籍資料駁回抗告人之聲明繼承，實有未合，爰求為廢棄原裁定等語。
二、按被繼承人為大陸地區人民者，關於繼承，依該地區之法律，但在臺灣地區之遺
    產，適用臺灣地區之法律，臺灣地區與大陸地區人民關係條例第六十條定有明文
    。復按我國民法第一千一百四十八條前段規定，繼承人自繼承開始時，除本法另
    有規定外，承受被繼承人財產上之一切權利義務。同法第一千一百三十八條規定
    ，遺產繼承人，除配偶外，依左列順序定之：(一)直系血親卑親屬。(二)父母。(三)兄
    弟姐妹。(四)祖父母。再按在大陸地區製作之文書，經行政院設立或指定之機構或
    委託之民間團體驗證者，固推定為真正；惟依本條例第七條規定推定為真正之文
    書，其實質上證據力，由法院或主管機關認定；則文書內容與待證事實有關，且
    屬可信者，有實質上證據力；惟推定為真正之文書，如有反證事實證明其為不實
    者，不適用推定，此觀臺灣地區與大陸地區人民關係條例第七條及該條例施行細
    則第八條規定自明；故經海基會驗證之大陸地區公證書，其內容是否真實，法院
    仍應為實質上之調查，不得因係公文書，而逕予採信。查：本件抗告人主張其為
    被繼承人李傳志大陸地區弟妹，依前開規定對李傳志在台灣地區之遺產有繼承權
    ，固據提出戶籍謄本、大陸地區安徽省（二○○二）皖蕭公證字第○四二、○四
    三號、財團法人海峽交流基金會（九一）年核字第○七○六二九、○七○六二七
    號證明書影本各一份為證（原審卷七至十五頁）。然經原審法院依職權函調之被
    繼承人李傳志兵籍資料記載，被繼承人李傳志之父為李廣春、母為吳氏，且兵籍
    表上李廣春、吳氏之出生年分別為民前十二年及民前十三年生（西元一九○○年
    、一八九九年），且並無弟妹之記載，與聲請人所提出之親屬系統表及公證書所
    陳報為父李廣春，出生年月日為西元一九○五年六月十八日，母李吳氏（西元一
    九○四年八月六日出生），顯不相同，有屏東縣後備司令部九十二年二月十一日
    嵐信字第○九二○○○○五六○號函及所附李傳志兵籍表及兵籍卡影本附卷足參
    （原審卷二九、三十頁）。該兵籍資料之家屬成員資料既係依據李傳志生前清楚
    陳述所為之記載，核可採信。是而抗告人所舉前揭親屬關係公證書所記載之內容
    等文件，難認有實質之證明力，無法採為認定抗告人符合李傳志繼承人身分之證
    明文件。抗告意旨稱李傳志係因未受教育而有誤記，且為了怕連累大陸家屬而不
    敢據實填報云云，均為主觀臆測之詞，核無足採。再抗告人固然提出李傳志之家
    書及照片作為証明渠等係李傳志之弟妹証據，惟抗告人所提之家書係於香港寄出
    ，信封之筆跡、墨水與家書信紙筆跡、墨水顏色均不同，復經本院勘驗屬實，載
    明於卷（本院卷十八頁），家書信紙中李傳志簽名，復與兵籍卡中李傳志本人親
    筆簽名之書寫習慣、筆畫順序、運筆力道及書寫字型佈局，顯不相同，是該家書
    已不足証明抗告人係李傳志之弟妹。至於李傳志二吋照片背面雖有記載「二弟小
    書存念」，但尚不能以上開記載，即認李傳志與抗告人間有旁系血親關係存在。
    原裁定駁回抗告人聲明繼承聲請，要無不當，抗告人抗告意旨指摘原裁定不當，
    請求廢棄，並無理由，應予駁回。
四、據上論結，本件抗告為無理由，依非訟事件法第八條第一條前段、第二十八條、
    民事訴訟法第四百九十二條第一項、第七十八條、第八十五條第一項前段，裁定
    如主文。
中      華      民      國    九十二    年      四      月      十八    日
                                      臺灣高等法院高雄分院民事第六庭
~B1審判長法官  許明進
~B2      法官  謝肅珍
~B3      法官  李炫德
右正本係照原本作成。
不得再抗告。
中      華      民      國    九十二    年      四      月      十八    日
~B法院書記官  黃玉珠


司法院資訊處製作；財團法人民間司法改革基金會備份。
